【裁判字號】    98,上訴,2225
【裁判日期】    980724
【裁判案由】    毒品危害防制條例
【裁判全文】
臺灣高等法院刑事判決                98年度上訴字第2225號
上  訴  人
即  被  告  甲○○
上列上訴人因毒品危害防制條例案件，不服臺灣板橋地方法院97
年度訴字第5172號，中華民國98年3月19日第一審判決（起訴案
號：臺灣板橋地方法院檢察署97年度毒偵字第8352號），提起上
訴，本院判決如下：
    主  文
上訴駁回。
    事  實
一、甲○○於民國95年間因施用毒品案件，經原審法院裁定送觀
    察、勒戒後，因認有繼續施用毒品傾向，由原審法院裁定送
    強制戒治，於96年8月21日執行完畢出所，並經臺灣板橋地
    方法院檢察署檢察官以96年度戒毒偵字第427號為不起訴處
    分確定。詎甲○○仍未戒除毒癮，於上開強制戒治執行完畢
    釋放後5年內，復基於施用第一級毒品海洛因之犯意，於97
    年9月18日上午8時29分為臺灣板橋地方法院檢察署觀護人室
    採尿回溯26小時內之某時，在臺北縣板橋市○○路54號1樓
    住所，以注射針筒施用毒品海洛因1次。嗣因其為受保護管
    束人，經臺灣板橋地方法院檢察署觀護人室通知其於97年9
    月18日上午8時29分到場採尿送驗後，結果呈嗎啡陽性反應
    ，始悉上情。
二、案經臺灣板橋地方法院檢察署觀護人室簽請臺灣板橋地方法
    院檢察署檢察官偵查起訴。
    理  由
一、訊據上訴人即被告甲○○坦承前開犯罪事實，而被告於97年
    9月18日為觀護人（原判決誤載為「警」，應更正之）所採
    尿液送臺灣檢驗科技股份有限公司檢驗結果，發現確有鴉片
    類之陽性反應，此有臺灣板橋地方法院檢察署受保護管束人
    （被告）尿液檢體監管紀錄表、臺灣檢驗科技股份有限公司
    97年9月25日出具之濫用藥物檢驗報告各1紙附卷可稽。次查
    ，該檢驗中心係先以酵素免疫分析法（EIA）篩驗，其尿液
    中海洛因代謝物嗎啡、安非他命濃度超出檢測範圍，再以氣
    相層析質譜儀分析法（GC/MS）確認；其檢驗方法係以「氣
    相層析儀」先將物質氣化後，再經分析管分離，由於各種物
    質之沸點及對管柱之吸附力不同，在經過檢測器（Detector
    ）測定後，表現出不同之滯留時間（Retension time），以
    滯留時間來判斷係何種物質；再利用「質譜儀」為檢測器，
    將物質撞擊成碎片，記錄其質譜圖。因每個化合物之鍵結能
    力不同，故不同之物質會有其特定之質譜圖，因此在物質之
    判斷上有如指紋之鑑定，在理論上，扣除人為因素，其精確
    度已接近百分之百。又本件被告雖無法明確記憶施用毒品海
    洛因之時間，惟海洛因經注射或吸入人體後，約80%於24小
    時內自尿中排出，一般而言，尿液中能否驗出嗎啡陽性反應
    與其投與量、投與途徑、採尿時間、個人體質及檢測方法之
    靈敏度有關，依國外文獻報導注射6毫克之海洛因鹽酸鹽，
    其代謝物嗎啡之平均可檢出時限約為26小時，業經行政院衛
    生署藥物食品檢驗局於81年9月8日以藥檢壹字第8114885號
    函述綦詳，被告之尿液檢體送驗結果既有海洛因代謝物嗎啡
    陽性反應，且該結果係以氣相層析質譜儀法進行確認，已足
    排除偽陽性反應之可能，顯見被告在經觀護人（原判決誤載
    為「警」，應更正之）採集尿液檢體前之26小時內某時點曾
    有施用第一級毒品海洛因之行為。第查，被告甲○○於95年
    間因施用毒品案件，經原審法院裁定送觀察、勒戒後，因認
    有繼續施用毒品傾向，由原審法院裁定送強制戒治，於96年
    8月21日執行完畢出所，並經臺灣板橋地方法院檢察署檢察
    官以96年度戒毒偵字第427號為不起訴處分確定等情，有本
    院被告全國前案紀錄表在卷可稽，其於強制戒治執行完畢釋
    放後，5年內再犯施用第一級毒品之罪，與毒品危害防制條
    例第23條第2項之規定相符，殆無疑問。從而，本案事證已
    臻明確，被告犯行洵堪認定，應依法論科。
二、按海洛因係屬毒品危害防制條例第2條第2項第1款所定之第
    一級毒品，核被告所為，係犯毒品危害防制條例第10條第1
    項之施用第一級毒品罪。其施用毒品前持有第一級毒品海洛
    因之低度行為，為其施用之高度行為所吸收，不另論罪。
三、原審同此事實認定，依毒品危害防制條例第10條第1項之規
    定，審酌被告前有施用毒品之前案紀錄，仍再施用毒品，非
    但戕害自我身心健康，敗壞社會風氣，對於社會治安亦潛有
    相當之威脅，兼衡其犯罪之動機、目的、手段，及犯後坦承
    犯行、態度良好等一切情狀，量處有期徒刑柒月。其認事用
    法，核無違誤，量刑亦無偏重之情事。被告上訴稱已自費接
    受美沙酮治療、請求輕判云云。惟按犯毒品危害防制條例第
    10條之罪者，於犯罪未發覺前，自動向行政院衛生署指定之
    醫療機構請求治療，醫療機構免將請求治療者送法院或檢察
    機關，同條例第21條第1項定有明文。依上開規定，限於在
    犯罪未發覺前，自動向行政院衛生署指定之醫療機構請求治
    療，而於治療中經查獲之被告，始可由檢察官為不起訴之處
    分。另97年4月30日修正之毒品危害防制條例第24條亦僅規
    定檢察官可為附命完成戒癮治療之緩起訴處分。查被告係於
    97年9月18日前往臺灣板橋地方法院檢察署觀護人室接受採
    尿檢驗，嗣於同年12月19日始前往亞東紀念醫院接受美沙酮
    替代療法，此有被告庭呈診斷證明書乙紙在卷可佐，被告並
    非於犯罪未發覺前自動赴指定之醫療機構進行美沙酮替代療
    法治療，且本案復已經檢察官提起公訴，自與前揭規定不符
    ，法院亦不得代替檢察官為不起訴或緩起訴處分。被告上訴
    ，核無理由，應該駁回。
據上論斷，應依刑事訴訟法第368條，判決如主文。
本案經檢察官楊秀蘭到庭執行職務。
中    華    民    國    98    年    7     月    24    日
                  刑事第十二庭  審判長法  官  蔡永昌
                                      法  官  蔡新毅
                                      法  官  陳榮和
以上正本證明與原本無異。
如不服本判決，應於收受送達後10日內向本院提出上訴書狀，其
未敘述上訴之理由者並得於提起上訴後10日內向本院補提理由書
（均須按他造當事人之人數附繕本）「切勿逕送上級法院」。
                                      書記官  林吟玲
中    華    民    國    98    年    7     月    24    日
附錄：本案論罪科刑法條全文
毒品危害防制條例第10條第1項
施用第一級毒品者，處六月以上五年以下有期徒刑。


司法院資訊處製作；財團法人民間司法改革基金會備份。
